臺灣臺北地方法院刑事判決　　　　　　　　　　　　　九十一年度重訴字第一八號
　　公　訴　人　臺灣臺北地方法院檢察署檢察官
　　被　　　告　丁○○
　　指定辯護人　甲○
右列被告因殺人案件，經檢察官提起公訴（九十一年度偵字第一七六○一號），甲○
判決如左：
    主  文
丁○○殺人，累犯，處有期徒刑拾貳年，褫奪公權捌年。
扣案之水果刀壹把沒收。
    事  實
一、丁○○於九十年間因傷害案件，經甲○簡易庭判處有期徒刑二月，如易科罰金以
    三百元折算一日，不服上訴甲○合議庭，經上訴駁回確定，於九十一年五月二十
    八日易科罰金執行完畢，猶不知悔改。其係位於台北市○○區○○街一七六巷「
    宜園」社區之管理員，因社區管理之問題與住戶許有土發生口角，丁○○因此心
    生怨隙，嗣於九十一年八月十七日下午六時二十分左右，在台北市○○區○○街
    一百七十六巷十九弄口，二人又因社區管理問題發生激烈口角，詎丁○○對人體
    胸部有心臟等重要器官，以利刃刺入將因傷及重要器官或血流不止，進而發生死
    亡之結果，應有所預見，竟於許有土持隨身攜帶之雨傘，毆打其左後頸部、及左
    胸部之際，憤而基於殺人之故意，先以左手將許有土之雨傘奪下，並順勢持原置
    於桌上之水果刀一把朝許有土之左胸外側猛刺一刀，造成許有土左胸外側第七肋
    骨處有一處刺創裂傷口（四Ｘ一公分）呈梭狀哆開狀，肋骨刺穿骨折，深度十二
    公分以上，傷及心臟，造成失血性休克，丁○○見狀隨即打電話向台北市政府警
    察局文山第二分局興隆路派出所自首其殺人並接受裁判，承辦員警乙○○隨即通
    知救護人員前往現場救護，並將許有土送往台北市立萬芳醫院急救，延至同日下
    午七時二十分左右，宣告不治死亡。並扣得丁○○所有，用以殺害許有土之水果
    刀一把。
二、案經許有土之子丙○○訴請臺北市政府警察局文山第二分局報請臺灣臺北地方法
    院檢察署檢察官偵查起訴。
    理  由
一、訊之被告丁○○對於右揭時、地，與被害人許有土發生爭執，乘許有土以雨傘攻
    擊其後頸部及左胸之際，基於殺人之故意，先以左手將被害人之雨傘奪下，進而
    以右手持水果刀刺入許有土左胸部造成其死亡之事實均坦承不諱，核與告訴人即
    許有土之子丙○○指訴相符，並有扣案凶刀即水果刀一把及被告作案當時所戴之
    布手套一雙可稽，復有命案現場及凶刀、手套之照片二十六張附卷可證（見相驗
    卷第十頁至二十二頁），而被告因遭被害人攻擊受傷，亦經台灣台北地方法院檢
    察署法醫驗傷屬實，此有台灣台北地方法院檢察署驗傷診斷書一只（相驗卷第三
    十頁）及驗傷照片九張（相驗卷第五十七頁至六十一頁）附卷可佐，足徵被告所
    為任意性自白與事實相符。而許有土確因被告利刃刺入左胸一刀，致左胸外側第
    七肋骨處有一處刺創裂傷口（四Ｘ一公分）呈梭狀哆開狀，肋骨刺穿骨折，深度
    十二公分以上，傷及心臟，造成失血性休克，經送醫急救無效，仍宣告死亡等情
    ，不惟有台北市立萬芳醫院許有土之病歷資料附甲○卷可稽，並有台灣台北地方
    法院檢察署檢察官督同法醫師相驗屬實，製有勘驗筆錄（相驗卷二十四頁）、驗
    斷書（相驗卷第三十一頁至三十五頁）、相驗屍體證明書（相驗卷第二十九頁）
    、相驗照片三十八張（相驗卷三十八頁至五十六頁）附卷可憑，堪認許有土之死
    亡結果與被告以利刃刺入被害人左側胸部之行為間有相當因果關係。
二、按胸部為人體重要臟器心臟之所在，持刀戳刺極可能造成大量出血及心、肺受損
    而致死亡，此乃一般人得以預見之結果，被告持刀往被害人之左胸猛刺，造成第
    七肋骨刺穿骨折，深入胸腔及心臟，達十二公分，並造成第七肋骨處有一刺創裂
    傷口約四Ｘ一公分及該傷口旁向胸骨部有一條刀尖拖曳之表淺割傷痕約九點五Ｘ
    零點五公分（詳驗斷書），顯見其下手力道之猛，殺意之堅，復參之被告行兇後
    ，隨即打電話向員警自首並稱伊持水果刀殺人等語，此據證人即員警乙○○證述
    甚詳（見甲○九十一年十月十五日訊問筆錄第三頁），復有台北市政府警察局文
    山第二分局受理各類案件紀錄表影本（見偵卷第十頁）附卷可佐，益證當時被告
    因遭被害人毆打，在盛怒之下，頓萌殺機，是其基於殺人之犯意，持刀猛刺被害
    人致死，應堪認定。
三、核被告所為，係犯刑法第二百七十一條第一項之殺人罪。查被告於九十年間因傷
    害案件，經甲○簡易庭判處有期徒刑二月，如易科罰金以三百元折算一日，不服
    上訴甲○合議庭，經上訴駁回確定，於九十一年五月二十八日易科罰金執行完畢
    ，有臺灣高等法院被告全國前案紀錄表及臺灣高等法院檢察署刑案紀錄簡覆表各
    一件附卷可稽，其於五年內再犯本件有期徒刑以上之罪，為累犯，依法加重其刑
    （法定刑為死刑、無期徒刑部分則依刑法六十四條第一項、第六十五條第一項規
    定，均不得加重）。又被告於犯罪後未發覺前自首並接受裁判，業據證人即員警
    乙○○證述甚詳，復有台北市政府警察局文山第二分局受理各類案件紀錄表影本
    附偵卷可佐，應依刑法第六十二條前段之規定減輕其刑。並依法就其累犯部分先
    加重其刑，再依自首部分減輕其刑。爰審酌被告素行，及其與被害人並無重大仇
    隙，竟因細故遽起殺機，持刀刺殺被害人，造成被害人喪失生命，及其家屬無可
    回復之心靈傷痛，惡性誠屬重大，原應處以重刑，惟姑念其事後坦承犯行，並深
    表悔意，且本件係因被告自首而接受裁判，堪認其惡性尚非極致等一切情狀，量
    處如主文第一項所示之刑，且甲○認其所犯本罪具有暴力之性質，是依其所犯，
    應有褫奪公權之必要，爰依刑法第三十七條第二項宣告褫奪公權八年。扣案之水
    果刀一把，係被告所有，供犯本案殺人罪所用之物，業據其陳明在卷，併予宣告
    沒收。至扣案之布手套一雙，雖係被告所有，但係被告平日防蚊蟲及便於工作所
    戴之物，業據被告供述明確，而該手套亦非違禁物，自無庸宣告沒收，是公訴人
    請求該手套一併宣告沒收，尚無必要，附此敘明。
據上論斷，應依刑事訴訟法第二百九十九條第一項前段，刑法第二百七十一條第一項
、第四十七條、第六十二條前段、第三十七條第二項、第三十八條第一項第二款，判
決如主文。
本案經檢察官黃兆揚到庭執行職務
中      華      民      國        九十一年        十一月          二十八日
                                      臺灣臺北地方法院刑事第六庭
                                          審判長  法  官  黃俊明
                                                  法  官  黃程暉
                                                  法  官  劉嶽承
右正本證明與原本無異。
如不服本判決，應於判決送達後十日內向甲○提出上訴狀(應抄附繕本)。告訴人
或被害人如對於本判決不服者，應具備理由請求檢察官上訴，其上訴期間之計算
係以檢察官收受判決正本之日期為準。
                                                  書記官  張耀鴻
中      華      民      國       九十一年         十一月          二十八日
刑法第二百七十一條
殺人者，處死刑、無期徒刑或十年以上有徒刑。
前項之未遂犯罰之。
預備犯第一項之罪者，處二年以下有期徒刑。
